【裁判字號】    98,判,981
【裁判日期】    980827
【裁判案由】    營利事業所得稅
【裁判全文】
最  高  行  政  法  院  判  決
                                       98年度判字第981號
上  訴  人  戊馳股份有限公司
代  表  人  甲○
訴訟代理人  施博文  會計師
被 上訴 人  財政部臺北市國稅局
代  表  人  乙○○
上列當事人間營利事業所得稅事件，上訴人對於中華民國96年9
月11日臺北高等行政法院95年度訴字第3996號判決，提起上訴，
本院判決如下：
    主  文
原判決廢棄，發回臺北高等行政法院。
    理  由
一、上訴人民國（下同）89年度營利事業所得稅結算申報，原申
    報佣金支出新臺幣（下同）22,289,468元、其他費用19,232
    ,426元及其他損失3,345,082元。被上訴人初查以上訴人給
    付PACINTREX INDUSTRIES INC（下稱PACINTREX公司）之佣
    金支出，所檢附文件均為ALL LINEAMERI CAS（下稱ALA公司
    ），其提示之帳款明細，與支付對象不同，且未提示佣金合
    約，爰依營利事業所得稅查核準則（下稱查核準則）第92條
    規定剔除14,842,469元，核定佣金支出為7,446,999元。其
    他費用及其他損失部分，經被上訴人初查以：(一)其他費用中
    給付Direct Import Agential Fee之1,075,635元，經請會
    計師補充說明其性質，會計師未回答原因，無法確認該費用
    性質是否與營業有關，遂予剔除；另10月31日及12月31日給
    付739,744元為佣金支出，未提示佣金合約，否准認列；3月
    31日給付256,031元及6月30日給付832,886元，經請會計師
    補充說明其性質，惟會計師亦未說明，無法確認該費用性質
    是否與營業有關，予以全數剔除，核定其他費用為16,328,1
    30元。(二)其他損失中3月31日給付548,578元及5月31日給付
    2,519,564元，稱屬外銷損失，上訴人僅提供索賠文件中譯
    本，與查核準則第94條之1規定不符，予以剔除，核定其他
    損失為276,940元。上訴人不服，申請復查，未獲變更，提
    起訴願，亦遭決定駁回，乃提起行政訴訟，經原審法院判決
    駁回，遂提起上訴。
二、上訴人於原審起訴意旨略謂：本案審議之訴願委員會委員原
    有13位，其中3位請假，共10位委員分別為林增吉、劉榮輝
    、葛克昌、張正勝、黃定方、曾文魁、陳林森、劉其昌、鄭
    義和、王輔仁，經查外聘委員未達訴願法第54條規定2分之1
    ，其訴願決定有瑕疵，顯然已構成應予撤銷訴願決定。上訴
    人並非一般純粹的買賣型態的貿易公司係按收付信用狀之差
    額，視為佣金收入列帳。訴願決定及原處分核定本案純益率
    15.93%，已嚴重違反查核準則第6條第1項後段但書規定，且
    本案系爭89年度同業利潤標準純益為8%，被上訴人認上訴人
    行業標準代號為7300-13，顯然違法。被上訴人明知上訴人
    有佣金支出才能產生佣金收入且定有佣金契約，多年來被上
    訴人對上訴人公司佣金支出均如數核定，尤其是本案僅剔除
    佣金支出14,842,469元，卻未對「與佣金支出有關收入214,
    272,096元」一併剔除，已違背所得稅法第24條第1項「成本
    與收入配合原則」。又上訴人均已提示符合查核準則第92條
    佣金支出之證據，被上訴人不予採認，僅憑臆測上訴人無仲
    介事實而不憑證據，且對有利於上訴人未本於職權調查，不
    但有違行政院臺85訴字第06164號「稽徵機關核定佣金所得
    前，對納稅人有利於己之說明亦應一併查明」之再訴願決定
    意旨，且有違本院61年判字第70號判例意旨。佣金支出係產
    生佣金收入之泉源，若僅承認佣金收入，不准認列與佣金收
    入相關連之佣金支出，顯然有違司法院釋字第385號意旨，
    對法律適用之整體性及權利義務平衡有任意割裂適用之虞。
    上訴人支付進口代理費用（Direct Import Agential Fee）
    係為了維護代理，正所以佣金收入之產生，非屬所得稅法第
    38條前段「經營本業及附屬業務以外之損失或家庭費用」性
    質，依法得認列費用，又上訴人非屬純粹買賣型態之貿易公
    司，須負擔產品瑕疵擔保責任且亦已舉證證明「進口代理費
    用（Direct Import Agential Fee）」與業務有關，被上訴
    人及訴願機關否認且並未明確指出應提示何種佐證資料，方
    能核認，則應由其負舉證責任，否則僅以「無法確認該費用
    性質是否與營業有關」逕自剔除，並非公允。產品修改費及
    網路服務費和「CSF證書費」、「分攤客戶Eltra律師費」，
    為與收入有關之費用，依「成本與收入配合原則」依法得認
    列費用。又上訴人列報「其他損失」為3,345,082元，究其
    本質係三角貿易所致損失，並非屬於查核準則第94條之1經
    營外銷業務產生外銷損失。其原始憑證應適用查核準則第10
    3條第3項所規定「確實證明文件」。上訴人已於復查階段檢
    附相關確實證明文件在案，惟被上訴人未確實查證任何資料
    ，逕以「非經營外銷業務，自無『貨物之瑕疵擔保之責任』
    」為由，否准認列，於法未合等語，為此請求判決撤銷訴願
    決定及原處分關於佣金支出、其他費用及其他損失部分。
三、被上訴人於原審答辯意旨略謂：上訴人89年度營業收入均為
    居間之佣金收入，該年度居間業（行業標準代號7300-13）
    同業利潤標準淨利率為33%。又本件被上訴人原核定並未依
    所得稅法施行細則第81條之規定辦理，自無查核準則第6條
    第1項但書之適用，訴稱違反查核準則第6條第1項但書規定
    ，顯係誤解。佣金支出首重仲介事實，上訴人自應提供足資
    證明仲介事實，並符合查核準則第92條第5款規定之相關文
    件，惟上訴人雖檢附證明主張確於89年度支付佣金支出14,8
    42,469元，惟仍無法證明PACINTREX公司確有發生仲介活動
    之事實，且經被上訴人通知補正相關事證，逾期仍未提示，
    自難認其主張為真實。上訴人主張列報給付進口代理費（
    Direct Import Agential Fee）1,075,635元，係聘用美國
    人John處理銷售、維修等所支付之必要費用云云，經查上訴
    人提示之聘僱協議書，僱用人ALL LINE AMERICAS並非上訴
    人－ALL LINE INC.，被上訴人依規定，否准認列洵無違誤
    。就課稅處分之要件事實而言，有關所得計算基礎之減項－
    「成本」與「費用」，因屬於權利發生後之消滅事由，故有
    關成本及費用存在之事實，均應由主張扣抵之上訴人負擔證
    明責任。本案就上訴人經營業務，有無應處理國外客戶銷售
    、維修之必要而支付其他費用，或給付「未取得德國政府許
    可而遭退貨」之其他損失均屬對上訴人有利之事實，即應由
    上訴人負舉證之責任。上訴人於復查、訴願階段均未就給付
    系爭其他費用、其他損失－外銷損失，究竟與經營業務有何
    必然關係，又因何筆銷售行為所發生提出說明或提示客觀具
    體之證明文件，故其所訴並無理由。經查上訴人系爭其他費
    用及損失，因屬銷貨產生之支出，非由居間活動所產生，上
    訴人89年度僅列報佣金收入為營業收入，卻列報系爭其他費
    用及損失，顯不符合收入成本配合原則。另本件之查簽報告
    僅為被上訴人審核過程中之查簽意見，並非被上訴人最終核
    定結果之報告，查簽報告所載之擬核定全年所得額為21,167
    ,389元並非核定通知書所載之全年所得額22,597,905元即明
    ，且該查簽報告曾經原審查人員之直屬長官簽註「營業費用
    核實認剔，應無查核準則第6條但書之適用」意見，亦證本
    件並無查核準則第6條第1項但書規定之適用。88年度營利事
    業所得稅已逾核課期間，而90-92年度均係依非擴大書面審
    查電子作業處理，暫按書面核定，僅93年度案件經選案查核
    。經調閱93年度營利事業所得稅審查報告書內由上訴人提供
    之佣金支出明細表及明細分類帳所載支付對象，並無本件系
    爭仲介商「PACINTREX INDUSTRIES INC.」或「ALL LINE AM
    ERICAS」，故上訴人認被上訴人有前後年度處理不一致情事
    顯屬誤解等語。
四、原判決駁回上訴人之訴，其理由略謂：(一)本件訴願機關即財
    政部訴願審議委員會組成之委員共有13人，以本機關高級職
    員資格遴用者有6人，以社會公正人士、學者、專家資格遴
    聘者有7人，後者人數已達總數2分之1以上。雖其中以專家
    資格入選之委員黃定方，為財政部賦稅署副署長，職司各項
    財稅徵收業務，負有監督之責，在本件財政部機關高級職員
    之遴用已達6人之情況下，另以專家資格予以遴聘不免引人
    非議，然究非財政部機關本部之職員，本無須與之併計，故
    難謂為不法。又依訴願法第53條規定，訴願審議委員會會議
    之決議，僅需有過半數委員之出席，出席委員過半數之同意
    即可，至於出席委員是否含有2分之1以上之社會公正人士、
    學者、專家，並非所論。本件訴願決定作成時，其出席委員
    計有10人，最終亦經出席委員過半數之同意，決定駁回上訴
    人之訴願，並無不合。(二)佣金支出部分：1.上訴人主張系爭
    佣金，為計算營利事業所得時，應從本年度收入總額中減除
    之營業費用，屬稅捐債務之消滅事實，有關佣金支出之存在
    應由主張扣抵之人即上訴人負舉證責任。佣金支出之原始憑
    證，依查核準則第92條規定可知，就支付國外代理商或代銷
    商之佣金而言，納稅義務人若無法提示查核準則第92條之原
    始憑證者，自應就佣金支出之真實性及必要性為舉證。2.上
    訴人89年度營利事業所得稅結算申報，原申報佣金支出22,2
    89,468元，係給付予PACINTREX公司之佣金支出，惟上訴人
    於初查時，並未提示任何仲介合約，已與查核準則第92條第
    5款第4目之原始憑證規定不合；又上訴人雖於復查階段補提
    示仲介合約，但第1次所提出者，係上訴人與第3人All-Line
    B.V.、All-Line Ltd所簽訂，與PACINTREX公司無關，嗣於
    第2次始提出與其主張相符之仲介合約，惟前後不一致，其
    真實性如何已啟人疑竇。另上訴人雖已提示其與PACINTREX
    公司之仲介合約，但其餘檢附之相關文件，卻係記載ALA公
    司，亦不一致；又依上訴人所提示之文件，PACINTREX公司
    及ALA公司顯係不同廠商，上訴人提示之資料，與其所主張
    支付對象既有不同，自難據以核認其確有相關之佣金支出。
    3.上訴人所提示之與PACINTREX公司之往來函電，並未記載
    PACINTREX公司之名稱，無從認定係上訴人與PACINTREX公司
    之往來函電；另上訴人簽證會計師與PACINTREX公司聯絡至
    電子郵件，僅提及在有需要時，PACINTREX公司可提供相關
    證明文件，並無法直接證明上訴人與PACINTREX公司確有仲
    介之事實存在；至於PACINTREX公司之說明函，係外國人所
    簽署之文件，其真實性如何並未經上訴人進一步舉證，縱經
    驗證或認證屬實，然該說明函僅有解釋之性質，關於PACIN-
    TREX公司與ALA公司之實際關係為何，是否真如其所言ALA公
    司係PACINTREX公司所設立，仍無其他證據可加以佐證。上
    訴人提示之仲介合約，並未明訂代銷產品品名、數量、價格
    及代銷方式等，復未提示訂單及出口報單等文件之原始憑證
    ，俾與銷售對象、品名、價格等相互勾稽，即難認其此部分
    所申報之佣金為真實。又仲介合約，既係由上訴人與PACIN-
    TREX公司所簽署，何以在會計作帳上不力求一致，而有轉帳
    傳票、佣金支出明細表、佣金支出明細分類帳、損益表各科
    目查核紀錄等件與仲介合約不符之情形？況且，上訴人最早
    提示供被上訴人查核者，均係與ALA公司間之往來文件，並
    非如上訴人所言僅有帳載記錄之支付對象不同而已，上訴人
    既無法提供足資證明PACINTREX公司確有提供仲介服務之相
    關證明文件，所提示佣金合約、結匯證明資料又與帳款明細
    所載支付對象不符，被上訴人依所得稅法相關規定否准認列
    系爭佣金支出14,842,469元，即無不合。4.依稅捐稽徵法第
    21條第2項、本院57年判字第330號判例、62年判字第491號
    判例及58年判字第31號判例可知，上訴人88年度營利事業所
    得稅已逾核課期間，不應再予追究；至於90至92年度部分，
    則係暫按書面核定，僅93年度案件經選案查核，其中90至92
    年度部分，若經發現應徵之稅捐者，並非不可重行補徵。又
    依93年度營利事業所得稅審查報告書顯示，上訴人提供之佣
    金支出明細表及明細分類帳所載支付對象，並無本件仲介商
    PACINTREX公司或ALA公司，故上訴人認被上訴人有前後年度
    處理不一致之情事，顯屬誤解。(三)其他費用及損失部分：1.
    其他費用部分：(1)關於給付進口代理費（Direct Import A-
    gential Fee）1,075,635元部分，依上訴人提示之聘僱協議
    資料（即往來函電）觀之，其僱用人為ALA公司，並非上訴
    人，自難認係上訴人經營本業及附屬業務之費用；況且，上
    訴人本期營業收入均為居間之佣金收入，就其業務自無處理
    銷售、維修之必要，是被上訴人予以否准認列，洵無不合。
    (2)關於89年10月31日及同年12月31日共給付739,744元（即4
    05,644元＋334,100元）部分，上訴人原列報為其他費用，
    嗣於復查階段改稱其中405,644元係佣金支出，另334,100元
    則為底片製作費及美國網站服務費。但查，該405,644元部
    分係支付給第三人NEKUDA公司，上訴人未依查核準則第92條
    規定，提示雙方之佣金合約供核，即無從認定其有支出之必
    要，且上訴人亦未提出任何證據證明確有仲介之事實，是被
    上訴人予以剔除，並無不合；另334,100元部分，則因上訴
    人本期營業收入均為居間之佣金收入，自與底片製作及美國
    網站服務無涉，故此部分支出亦顯無必要，亦應剔除。按上
    訴人本期營業收入均為居間之佣金收入，自無與銷售相關之
    成本費用發生之可能性，因案外人銷售行為所產生之「其他
    費用」，自非上訴人所應負擔，是原核定否准認列，尚無不
    合。(3)關於89年3月31日給付之256,031元部分，上訴人主張
    係美國CAS安規證書年費之支出；同年6月30日給付之832,88
    6元部分，上訴人主張係分攤客戶ELTRA律師費、產品的修改
    費等，但查上訴人本期營業收入均為居間之佣金收入，上開
    費用均難認為必要之支出，故被上訴人否准認列，亦無不合
    。2.其他損失部分：關於89年3月31日給付548,578元及同年
    5月31日給付2,519,564元部分，上訴人僅提示索賠文件中譯
    本，並未依查核準則第94條之1規定，提示買賣契約書、國
    外公證機構或檢驗機構所出具足以證明之文件、結匯證明文
    件或銀行匯付或轉付之證明文件等，自難予以採信。退萬步
    而言，縱認其屬一般損失，然上訴人89年度營業收入均係佣
    金收入之性質，當非買賣契約之當事人，自無物之瑕疵擔保
    責任，是被上訴人否准認列此部分其他損失3,068,142元，
    亦難謂無據。(四)佣金支出、其他費用及損失，或因無法證明
    其真實性及必要性，或因屬銷貨產生之支出，非由居間活動
    所發生，本應加以剔除，則上訴人主張被上訴人違背所得稅
    法第24條之收入與成本配合原則云云，俱非可採。(五)上訴人
    申報之系爭佣金支出、其他費用、其他損失等，因上訴人無
    法證明確實存在，被上訴人乃予剔除，其核定之所得額係覈
    實認定之結果，並非依所得稅法施行細則第81條規定按同業
    利潤標準所為之核定，本件並無查核準則第6條第1項之適用
    等語。
五、上訴意旨略謂：(一)原判決以「訴願審議委員會會議之決議，
    僅需有過半數委員之出席，出席委員過半數之同意即可，至
    於出席委員是否含有2分之1以上之社會公正人士、學者、專
    家，並非所論」顯然違背訴願法第52條規定，且背離訴願審
    議委員會委員將外聘之社會人士、學者、專家人數提高為不
    少於2分之1之立法意旨，其判決確有違背法律，應予廢棄。
    (二)原判決未就上訴人起訴事項，即被上訴人核定本案純益率
    15.93%已嚴重違反查核準則第6條第1項後段但書規定，其審
    理顯有漏未裁判之違法。(三)原判決逕自支持被上訴人全數剔
    除上訴人佣金支出，竟然未就該佣金支出產生佣金收入連同
    一併刪除，僅以「但非可採」寥寥數語一筆帶過，不但違背
    司法院釋字第385號解釋意旨，對法律適用之整體性及權利
    義務平衡有任意割裂適用，更違背歷年來多號司法院釋字揭
    櫫「實質課稅原則」且該判決僅以「但非可採」未有何以不
    採之理由，顯有判決不備理由之違法。(四)上訴人委託PACIN-
    TREX仲介事實，除了上訴人於96年5月23日舉雙方於2000年
    度（即89年度）曾經往來討論美國地區客戶之函件外，並於
    96年5月31日呈給被上訴人PACINTREX公司函覆上訴人簽證會
    計師有關PACINTREX公司確有代理上訴人及收受佣金之事實
    ，已於起訴時臚列詳細往來函電等相關文件，均足以證明上
    訴人支付佣金確有佣金仲介事實。上訴人僅與PACINTREX公
    司有佣金仲介及佣金支付之事實，若被上訴人對此有所質疑
    ，應由其負舉證責任，原判決卻倒置舉證責任，由上訴人負
    舉證之責，有違舉證責任之法則等語，為此請求判決廢棄原
    判決、撤銷訴願決定及復查決定（含原處分）關於佣金支出
    、其他費用及其他損失部分。
六、本院查：
  (一)行為時所得稅法第83條第3項規定：「納稅義務人已依規定
    辦理結算申報，但於稽徵機關進行調查時，通知提示有關各
    種證明所得額之帳簿、文據而未依限期提示者，稽徵機關得
    依查得之資料或同業利潤標準核定其所得額；嗣後如經調查
    另行發現課稅資料，仍應依法辦理。」行為時所得稅法施行
    細則第81條第1項規定：「本法第八十三條所稱之帳簿文據
    ，其關係所得額之一部或關係課稅年度中某一期間之所得額
    ，而納稅義務人未能提示者，稽徵機關得就該部分依查得資
    料或同業利潤標準核定其所得額。」行為時營利事業所得稅
    查核準則第6條第1項（即82年12月30日修正發布條文）規定
    ：「帳簿文據，其關係所得額之一部而未能提示者，依所得
    稅法施行細則第八十一條之規定辦理。但其核定所得額，以
    不超過當年度全部營業收入淨額依同業利潤標準核定之所得
    額為限。」所謂「未能提示」，依本院56年判字第235號、
    61年判字第198號判例意旨，包括「未提示」及「雖提示而
    有不完全」。故納稅義務人就關係其營利事業所得額一部之
    帳簿文據，已提示而不完全者，稽徵機關固得就該部分依查
    得資料或同業利潤標準核定其所得額，但其核定所得額，以
    不超過當年度全部營業收入淨額依同業利潤標準核定之所得
    額為限。又所謂「依查得資料核定其所得額」，包括納稅義
    務人申報之成本、費用支出或損失，其中一部分因所提示之
    帳簿憑證不完全而遭剔除之情形；稽徵機關對於關係成本、
    費用支出或損失事實一部之帳簿憑證有提示不完全之情形，
    固得將該部分支出或損失加以剔除，但其最後核定之所得額
    ，仍以不超過當年度全部營業收入淨額依同業利潤標準核定
    之所得額為限。此為解讀行為時營利事業所得稅查核準則第
    6條第1項前後文義之當然結果。且如果營利事業對於關係其
    成本、費用支出或損失事實全部之帳簿憑證有不提示或提示
    不完全之情形，稽徵機關既得依同業利潤標準核定其所得額
    （而非將其申報之成本、費用或損失全數剔除），並其核定
    所得額，以不超過當年度全部營業收入淨額依同業利潤標準
    核定之所得額為限，則舉重以明輕，稽徵機關對於關係成本
    、費用支出或損失事實一部之帳簿憑證有提示不完全之情形
    ，於將該部分支出或損失加以剔除後所核定之所得額，亦應
    以不超過該營利事業當年度全部營業收入淨額依同業利潤標
    準核定之所得額為限。又基於法規不溯及既往原則，關於是
    否應課稅、如何課稅及稅額計算方法等事項，原則上應以課
    稅原因發生時之法規狀態為準。
  (二)本件上訴人申報之系爭佣金支出、其他費用、其他損失等，
    因其所提示之帳簿憑證不完全，經被上訴人剔除之結果，如
    導致其純益率（核定所得額占全部營業收入的比例）達15.9
    3%，而超過依89年度上訴人所屬營業別（其他電器業）之同
    業利潤標準淨利率8%所能核定之所得額，揆諸前開說明，即
    有行為時營利事業所得稅查核準則第6條第1項但書規定之適
    用。然原判決卻援引93年1月2日修正發布之營利事業所得稅
    查核準則第6條第1項規定，認「核定之所得額，以不超過當
    年度全部營業收入淨額依同業利潤標準核定之所得額為限」
    ，乃以關係所得額之一部未能提示帳簿文據，經稽徵機關依
    所得稅法施行細則第81條之規定，就該部分按同業利潤標準
    核定為前提，本件上訴人申報之系爭佣金支出、其他費用、
    其他損失等，經被上訴人剔除後，其核定之所得額係覈實認
    定之結果，並非依所得稅法施行細則第81條規定按同業利潤
    標準所為之核定，本件並無營利事業所得稅查核準則第6條
    第1項有關「核定之所得額，以不超過當年度全部營業收入
    淨額依同業利潤標準核定之所得額為限」之適用等語，容有
    未洽。
  (三)次按「新制營業稅實施後，營業人接受國外客戶訂購貨物，
    收取該國外客戶開立信用狀為保證，洽由辦理外匯銀行另行
    開立信用狀，要由第三國供應商直接對首開國外客戶交貨者
    ，該營業人得按收付信用狀之差額，視為佣金或手續費收入
    列帳後開立統一發票，並依照營業稅法第七條第二款規定，
    適用零稅率。」「營業人接受國外客戶訂購貨物後，向第三
    國供應商進口貨物，辦理轉運與國外客戶之三角貿易，該營
    業人得按收付信用狀之差額，視為佣金或手續費收入列帳及
    開立統一發票，並依照修正營業稅法第七條第二款規定，適
    用零稅率。」業經財政部分別以75年7月29日台財稅字第755
    5603號、77年8月18日台財稅字第770572584號函釋示在案。
    則上訴人於原審主張其係以臺灣接單，大陸出貨的三角貿易
    營運模式，從事於小家電的研發、設計、製造和行銷；上訴
    人本身沒有製造工廠，但是設置有研發部門，為了要掌握產
    品的開發與行銷的自主權，所以，產品都是自行開發設計；
    產品的整體作業流程，是經由研發人員的構圖設計，然後交
    給大陸的協力工廠去開模製作樣品，完成後送到認證機構（
    UL,CSA,KEMA,TUV）作測試，通過安全規定檢驗之後，才向
    外透過國外代理商行銷。因此，上訴人並非一般純粹的買賣
    型態的貿易公司，由於營業稅法令規定，上訴人得按收付信
    用狀之差額，視為佣金收入列帳等語，尚非無據，自難僅以
    上訴人列報本期營業收入均為佣金收入，即將其歸類為「居
    間」業，而謂其無處理銷售、維修之必要，且無須負擔物之
    瑕疵擔保責任。何況上訴人於原審已主張其在市場上並沒有
    設置銷售據點，所以，在國外各地區都有合作的代理商，而
    上訴人必須送樣品給國外的代理商去作推銷活動；在業務部
    接獲客戶的訂單之後，再開出生產訂單給大陸的協力工廠，
    產品製造完成之後，直接從大陸運送至國外客戶，再依照佣
    金合約，按銷售金額的約定比例支付佣金給國外的代理商；
    由於產品的所有權屬於上訴人，工廠只是負責代工生產而已
    ，所以上訴人必須負擔產品的瑕疵責任，假如銷售的產品不
    良，客戶可以要求退貨或換新；當在國外市場上發現有仿冒
    或抄襲的產品時，上訴人就會聘請當地的律師向法院提起訴
    訟，相反地，當上訴人被同業檢舉仿冒或抄襲時，也要聘請
    律師答辯。因此，常常會發生產品的侵權行為的訴訟費用，
    國外律師費亦屬經營本業之必要費用；當在媒體廣告作產品
    推銷時，有的客戶會要求上訴人分攤廣告費，為了提高產品
    的曝光率和銷售量，通常上訴人都會答應客戶合理的要求。
    更何況，廣告費亦是促銷上訴人之產品，亦屬經營本業之必
    要費用等語，顯然未承認其係從事居間業，而係主張從事設
    計、委託製造及買賣業，然原判決卻謂上訴人於起訴狀內坦
    承其本期營業收入均為「居間」之佣金收入，容有誤解。從
    而原審未調查釐清上訴人主張是否真實，徒以上訴人本期營
    業收入均為居間之佣金收入，自與底片製作及美國網站服務
    無涉等語為由，認有關底片製作費及美國網站服務費334,10
    0元支出顯無必要，應予剔除；及以上訴人89年度營業收入
    均係佣金收入為由，認上訴人當非買賣契約之當事人，自無
    物之瑕疵擔保責任，是被上訴人否准認列退貨損失3,068,14
    2元，亦難謂無據云云，均嫌速斷，難昭折服。
  (四)綜上所述，上訴意旨指摘原判決不適用法規、適用不當及理
    由不備，尚非無據，且影響裁判之結果，上訴人聲明將之廢
    棄，為有理由，爰將原判決廢棄，發回原審法院更為審理。
據上論結，本件上訴為有理由。依行政訴訟法第256條第1項、第
260條第1項，判決如主文。
中    華    民    國    98    年    8     月    27    日
                    最高行政法院第七庭
                        審判長法官  藍  獻  林
                              法官  廖  宏  明
                              法官  張  瓊  文
                              法官  姜  素  娥
                              法官  林  文  舟
以  上  正  本  證  明  與  原  本  無  異
中    華    民    國    98    年    8     月    28    日
                              書記官  邱  彰  德


司法院資訊處製作；財團法人民間司法改革基金會備份。
